臺灣高雄地方法院刑事判決　　　　　110年度審金訴字第261號
公　訴　人　臺灣高雄地方檢察署檢察官
被　　　告　宋榮忠


上列被告因詐欺等案件，經檢察官提起公訴（110 年度偵字第91
01號）及移送併辦（110 年度偵字第18706 號），因被告於準備
程序進行中就被訴事實為有罪之陳述，經本院裁定改依簡式審判
程序審理，判決如下：
    主  文
宋榮忠犯三人以上共同詐欺取財罪，累犯，處有期徒刑壹年貳月
。又犯三人以上共同詐欺取財罪，累犯，處有期徒刑壹年壹月。
應執行有期徒刑壹年肆月。
    事  實
一、宋榮忠及鄭筌謚（已於民國110 年7 月28日死亡，另經檢察
    官為不起訴處分確定）與其他真實姓名年籍不詳之詐欺集團
    成年成員，共同意圖為自己不法之所有，基於三人以上共同
    詐欺取財、洗錢以掩飾及隱匿詐欺取財所得去向與所在之犯
    意聯絡，先由某不詳集團成員指示宋榮忠及鄭筌謚前往超商
    領取含有如附表所示張秀如及李錦宸所申設金融帳戶之提款
    卡及密碼之包裹，復由不詳集團成員於110 年3 月26日分別
    以附表編號1 、2 所示方式，向附表各該編號所示之人施用
    詐術，致其等分別陷於錯誤，而於附表各該編號所示時間匯
    款至附表各該編號所示之帳戶，再由宋榮忠於附表各該編號
    所示時間、地點持提款卡至自動櫃員機領取各該款項後，將
    所提領款項交付予鄭筌謚，並由鄭筌謚自提領款項中抽取10
    % 金額之款項交給宋榮忠做為報酬，後由鄭筌謚將剩餘款項
    以不詳方式上繳給集團其他成員，藉此創造資金軌跡之斷點
    ，而以此迂迴層轉之方式掩飾及隱匿詐欺所得之去向與所在
    。
二、案經林宗佑訴由高雄市政府警察局鳳山分局報告臺灣高雄地
    方檢察署檢察官偵查起訴及移送併案審理。
    理  由
一、本件被告宋榮忠所犯非死刑、無期徒刑、最輕本刑為3 年以
    上有期徒刑之罪或高等法院管轄第一審案件，其於準備程序
    進行中，就被訴事實為有罪之陳述，經告知簡式審判程序之
    旨，並聽取當事人之意見後，本院認宜進行簡式審判程序，
    爰依刑事訴訟法第273 條之1 第1 項規定，裁定進行簡式審
    判程序。又因改行簡式審判程序之故，依刑事訴訟法第159
    條第2 項之規定，本件不受同法第159 條第1 項傳聞法則之
    限制，合先敘明。
二、上開事實，業據被告於警詢、偵查及本院審理時均坦承不諱
    （見警卷第3 至10、31至42頁，偵卷第39至43、55至59頁，
    本院卷第31至33、83、99頁) ，並經證人即告訴人林宗佑、
    證人即被害人劉千瑋於警詢時證述綦詳（見警卷第98至101
    、128 至129 頁），復有監視器錄影畫面擷取照片、金融機
    構聯防機制通報單、華南銀行存摺封面及內頁影本、附表所
    示張秀如及李錦宸所申辦金融帳戶之歷史交易明細、網路銀
    行轉帳交易明細擷取照片等件在卷可資佐憑（見警卷第18至
    25、71至75、79、83至95、108 、111 至112 、117 至121
    、130 、134 、137 頁），足認被告之任意性自白與事實相
    符。從而，本案事證明確，被告犯行均堪認定，應依法論科
    。
三、論罪科刑：
  ㈠核被告本案所為，均係犯刑法第339 條之4 第1 項第2 款之
    三人以上共同詐欺取財罪及洗錢防制法第14條第1 項之一般
    洗錢罪。被告與鄭筌謚及真實姓名年籍不詳之詐欺集團成員
    間，就上開犯行有犯意聯絡及行為分擔，均應論以共同正犯
    。又被告就上開犯行，均係以一行為同時觸犯三人以上共同
    詐欺取財罪及一般洗錢罪，均為想像競合犯，各應依刑法第
    55條前段規定，分別從一重之三人以上共同詐欺取財罪處斷
    。被告所犯本案三人以上共同詐欺取財罪2 罪間，犯意各別
    ，行為互殊，應予分論併罰。
  ㈡查被告前因詐欺案件，經臺灣屏東地方法院以107 年度簡字
    第322 號判決判處有期徒刑2 月確定，於107 年11月30日易
    服社會勞動改易科罰金執行完畢，有臺灣高等法院被告前案
    紀錄表1 份在卷足憑，是被告於有期徒刑執行完畢後，5 年
    以內故意再犯本案有期徒刑以上之2 罪，俱為累犯。而司法
    院釋字第775 號解釋文及理由之意旨，係指構成累犯者，不
    分情節，一律加重最低本刑，於不符合刑法第59條所定要件
    之情形下，致生行為人所受之刑罰超過其所應負擔罪責之個
    案，不符罪刑相當原則、比例原則。於此範圍內，在修正前
    ，為避免發生上述罪刑不相當之情形，法院就該個案應裁量
    是否加重最低本刑；依此，該解釋係指個案應量處最低法定
    刑、又無法適用刑法第59條在內減輕規定之情形，法院應依
    此解釋意旨裁量不予加重最低本刑（最高法院108 年度台上
    字第338 號判決意旨參照）。本院審酌被告前開累犯情形及
    本案犯罪情節後，認並無該解釋意旨所指情事，故被告本案
    所犯之2 罪仍均應依刑法第47條第1 項規定加重其刑。
  ㈢按洗錢防制法第16條第2 項規定：犯前二條之罪，在偵查或
    審判中自白者，減輕其刑。查被告就本案犯罪事實於偵查及
    本院審理時均坦承不諱，是其就所犯前開各該一般洗錢罪部
    分，均有上開減輕其刑規定之適用。又被告前述犯行雖均分
    別從一重之三人以上共同詐欺取財罪處斷，然就其所犯一般
    洗錢罪此想像競合輕罪得減刑部分，本院於量刑時仍將併予
    審酌（最高法院108 年度台上字第4405、4408號判決意旨參
    照）。
  ㈣爰以行為人之責任為基礎，審酌被告非無謀生能力，竟不思
    以正當途徑獲取財物，反參與詐欺集團為本案犯行，使詐欺
    集團成員得以順利獲得贓款，共同侵害如附表所示之人之財
    產法益，法紀觀念偏差，助長詐欺犯罪歪風，所為實屬不該
    ；惟念其犯後坦承犯行，態度尚可，並自白參與洗錢犯行，
    且所參與者係依指示領取詐得款項並上繳之次要角色，其介
    入程度及犯罪情節，相較於主要之籌劃者、主事者，顯然輕
    重有別。另考量被告於本院審理中就本案犯行與告訴人林宗
    佑、被害人劉千瑋達成調解，並已分別給付部分賠償金予上
    開二人，此有調解筆錄、ATM 交易明細在卷可查（見本院卷
    第55至56、109 頁），而林宗佑、劉千瑋亦具狀請求本院對
    被告從輕量刑，此有刑事陳述狀存卷可佐（見本院卷第57、
    59頁），是被告行為所造成損害已有減輕；兼衡被告於本院
    審理時自陳之教育程度及生活經濟狀況（詳見本院卷第105
    頁）、犯罪動機、手段、對於法益所生危害等一切情狀，就
    其所犯各罪，分別量處如主文所示之刑，並參酌各罪之犯罪
    時間（同一日所犯）、手法、侵害法益等關連性，定其應執
    行刑如主文所示。
四、沒收部分：
    查被告雖自承其為本案犯行之犯罪所得共計1 萬4,999 元（
    見本院卷第85頁），惟被告與告訴人林宗佑、被害人劉千瑋
    於本院審理期間達成調解，並已分別給付部分賠償金予上開
    二人，已如前述，是就被告業已給付之款項，因已實際返還
    被害人，依刑法第38條之1 第5 項規定，自無庸為沒收或追
    徵之諭知。至被告尚未歸還之犯罪所得部分，本應依刑法第
    38條之1 第1 項前段、第3 項規定宣告沒收、追徵，然審酌
    被告已與告訴人林宗佑、被害人劉千瑋達成調解並約定分期
    賠償（詳見本院卷第55至56頁所附調解筆錄），雖此調解結
    果並非刑法第38條之1 第5 項規定文義所指犯罪所得已「實
    際合法發還」被害人之情形，惟參酌此規定旨在優先保障被
    害人因犯罪所生之求償權（參刑法第38條之1 第5 項之立法
    理由），而被告與告訴人林宗佑、被害人劉千瑋所約定之賠
    償餘款金額，尚高於被告尚未返回之犯罪所得，若被告依約
    履行則可達沒收制度剝奪被告犯罪利得之立法目的，且足以
    保障告訴人林宗佑、被害人劉千瑋此部分求償權，若本院再
    於本判決就此部分犯罪所得予以宣告沒收、追徵，被告恐有
    受重複執行沒收或追徵之雙重追索危險，而有過苛之虞，爰
    依刑法第38條之2 第2 項規定不再予以宣告沒收或追徵。
據上論斷，應依刑事訴訟法第273 條之1 第1 項、第299 條第1
項前段，判決如主文。
本案經檢察官鄧友婷提起公訴，檢察官范文欽到庭執行職務。
中    華    民    國   111    年    2     月    14    日
                  刑事第五庭    法  官  林明慧
以上正本證明與原本無異。
如不服本判決應於收受送達後20日內向本院提出上訴書狀，並應
敘述具體理由；如未敘述上訴理由者，應於上訴期間屆滿後20日
內向本院補提理由書（均須按他造當事人之人數附繕本）「切勿
逕送上級法院」。
因疫情而遲誤不變期間，得向法院聲請回復原狀。
中    華    民    國   111    年    2     月    14    日
                                書記官  鄭永媚
附錄本件判決論罪科刑法條：
《中華民國刑法第339 條之4 》
犯第339 條詐欺罪而有下列情形之一者，處1 年以上7 年以下有
期徒刑，得併科一百萬元以下罰金：
一、冒用政府機關或公務員名義犯之。
二、三人以上共同犯之。
三、以廣播電視、電子通訊、網際網路或其他媒體等傳播工具，
對公眾散布而犯之。
前項之未遂犯罰之。
《洗錢防制法第14條》
有第二條各款所列洗錢行為者，處7 年以下有期徒刑，併科新臺
幣5 百萬元以下罰金。
前項之未遂犯罰之。
前二項情形，不得科以超過其特定犯罪所定最重本刑之刑。
《洗錢防制法第2條》
本法所稱洗錢，指下列行為：
一、意圖掩飾或隱匿特定犯罪所得來源，或使他人逃避刑事追訴
    ，而移轉或變更特定犯罪所得。
二、掩飾或隱匿特定犯罪所得之本質、來源、去向、所在、所有
    權、處分權或其他權益者。
三、收受、持有或使用他人之特定犯罪所得。
附表：
┌──┬────┬─────┬───────────┬──────┬──────┬──────────┐
│編號│被害人/ │匯款時間（│詐騙方式              │金額        │匯入之帳戶  │提領時間、地點及金額│
│    │告訴人  │民國）    │                      │（新臺幣）  │            │（新臺幣）          │
├──┼────┼─────┼───────────┼──────┼──────┼──────────┤
│1   │告訴人  │110年3月26│詐欺集團成員致電林宗佑│10萬元      │張秀如之中華│宋榮忠與鄭筌謚於110 │
│    │林宗佑  │日19時49分│，向其佯稱為網路購物網│（經扣除手續│郵政股份有限│年3 月26日19時54分許│
│    │        │          │站員工、郵局客服人員，│費後，匯入右│公司帳號700-│，一同搭乘計程車至址│
│    │        │          │並謊稱因其先前訂單遭設│列帳戶之金額│000000000000│設高雄市鳳山區過勇路│
│    │        │          │定錯誤，須依指示操作提│為9 萬9,999 │53號帳戶    │158 號過埤郵局，由宋│
│    │        │          │款機以解除設定云云，致│元）        │            │榮忠操作自動櫃員機提│
│    │        │          │林宗佑陷於錯誤，而匯款│            │            │領6 萬元、6 萬元。  │
│    │        │          │右列金額至右列帳戶內。│            │            │                    │
├──┼────┼─────┼───────────┼──────┼──────┼──────────┤
│2   │被害人  │110年3月26│詐騙集團成員致電劉千瑋│4萬9,985元  │李錦宸之中華│宋榮忠與鄭筌謚於11 0│
│    │劉千瑋  │日20時26分│，向其佯稱為網路購物網│            │郵政股份有限│年3 月26日20時37分許│
│    │        │          │站員工、銀行客服人員，│            │公司帳號700-│，一同搭乘計程車至址│
│    │        │          │並謊稱因其訂單設定錯誤│            │000000000000│設高雄市林園區林內路│
│    │        │          │，須依指示操作網路銀行│            │20號帳戶    │153 號三庄郵局，由宋│
│    │        │          │以解除設定云云，致劉千│            │            │榮忠操作自動櫃員機提│
│    │        │          │瑋陷於錯誤，而匯款右列│            │            │領5 萬900 元。      │
│    │        │          │金額至右列帳戶內。    │            │            │                    │
└──┴────┴─────┴───────────┴──────┴──────┴──────────┘